臺灣彰化地方法院刑事判決　　　　　　　　　　　　　九十三年度訴字第五二號
　　公　訴　人　臺灣彰化地方法院檢察署檢察官
　　被　　　告　丙○○
右列被告因偽造文書等案件，經檢察官提起公訴（九十三年度偵字第三一九號），本
院判決如左：
    主  文
丙○○共同行使偽造私文書，足以生損害於他人，處有期徒刑伍月，如易科罰金，以
參佰元折算壹日。簽帳單特約商店存查聯上偽造之「林淑貞」署名共參枚，均沒收。
    事  實
一、丙○○於民國九十二年十二月二十一日下午，在彰化縣彰化市○○街三０五巷一
    弄二八號住處附近，見非熟識之男性友人甲○○（涉犯竊盜罪嫌部分，由本院另
    案處理）持有中華商業銀行股份有限公司（下簡稱中華商銀）、卡片背面簽署「
    林淑真」署名、卡號0000000000000000號之信用卡一張（下簡
    稱系爭信用卡，該信用卡係林淑真所有，於九十二年十二月十六日下午四時三十
    分許，在彰化縣彰化市田中莊三六之四號遭甲○○竊取），丙○○明知該張信用
    卡非甲○○所有，係來歷不明之贓物，竟為達盜刷詐欺取財之目的，本於收受贓
    物之犯意，於該日下午三時許，在前址收受該紙信用卡一張。丙○○於收受該張
    信用卡後，遂與甲○○基於意圖為自己不法所有及偽造私文書並行使之犯意聯絡
    ，約定推由丙○○持系爭信用卡尋找特約商店刷卡消費詐購財物後，再由丙○○
    給付相當金額予甲○○之分工方式，於當日即九十二年十二月二十一日下午五時
    許，即在未徵得林淑真之同意下，逕持系爭信用卡至彰化縣彰化市○○路○段六
    三０號黃雅文所經營之上暘汽車商行，購買中古汽車，且為遂該次購買新臺幣（
    下同）六萬元汽車之單一犯意，丙○○於前開特約商店人員黃雅文要求下，接續
    在九十二年十二月二十一日下午五時三十一分、同分、同日下午五時三十四分，
    在前開汽車商行內，冒用林淑真之名義，在一式一聯（起訴書誤載為一式二聯）
    之信用卡簽帳單上之持卡人簽名欄內，三次偽簽「林淑貞」署名之方式施用詐術
    （丙○○將「真」字誤簽為「貞」字），表示林淑真為實際持卡人，而同意依據
    信用卡合約條件，按簽帳單金額付款予發卡銀行，及同意特約商店據以向發卡銀
    行請款之意，而偽造該等屬於私文書之簽帳單，且將該三紙簽帳單交付黃雅文而
    行使，欲利用黃雅文疏於注意之際詐購汽車一部，足生損害於林淑真、特約商店
    及聯合信用卡中心確認持卡人身分之正確性。倖因黃雅文核對信用卡與簽帳單上
    簽名後，發現丙○○與持卡人不具身分之同一性，乃要求丙○○協同林淑真本人
    補簽名，而拒絕交付丙○○所欲購買之汽車，致丙○○未能獲得該所購汽車而無
    從遂其與甲○○之詐欺取財犯行。嗣因林淑真於信用卡遭竊際，早已向中華商銀
    掛失，故於丙○○察覺事跡敗露後，再主動向中華商銀聯絡時，即由中華商銀承
    辦人員報警而循線查知上情。
二、案經彰化縣警察局彰化分局報告臺灣彰化地方法院檢察署檢察官偵查起訴。
    理  由
一、訊據被告丙○○固坦認曾於上開時地收受系爭信用卡，並持該信用卡至上暘汽車
    商行刷卡消費，且在簽帳單上接續簽署「林淑貞」署名三張後持交給特約商店人
    員黃雅文等情不諱，惟矢口否認涉有收受贓物、詐欺取財及偽造私文書並行使之
    犯行，辯稱：伊不知情系爭信用卡係甲○○所竊取，當時係因伊欲購車有現金，
    甲○○即要伊持系爭信用卡刷卡購車後，將伊原欲購車之現金交給甲○○，甲○
    ○係跟伊說系爭信用卡為嫂子所有，有經過授權云云。惟查：
（一）就被告被訴收受贓物之犯罪事實部分：
   (1)系爭信用卡係被害人林淑真所有，於九十二年十二月十六日下午四時三十分許
     ，在彰化縣彰化市田中里田中莊三六號之四住處遭竊一節，業據證人即被害人
     林淑真之配偶乙○○於警詢時指訴遭竊時、地、物品綦詳（見警卷第十頁），
     核與證人即交付系爭信用卡予被告之甲○○於警詢及偵訊時證稱竊取經過相符
     （見警卷第二至三頁、偵卷第一一頁背面），且有信用卡繳款通知書一紙在卷
     可稽（見偵卷第四十四頁），足認系爭信用卡應係被害人林淑真所有且遭竊之
     物品無誤。是系爭信用卡應係屬贓物。
   (2)至被告雖以前詞置辯，否認知情系爭信用卡為贓物云云，惟查，證人甲○○於
     偵訊時結證稱：其在九十二年十二月二十一日下午三時許，在彰化市○○街將
     系爭信用卡交給丙○○，其本來是跟丙○○說該張信用卡是嫂子的，但後來隨
     即告知丙○○該張信用卡非其嫂子的，而係來路不明之物品，其因知道丙○○
     有辦法持該信用卡刷卡消費，想說丙○○可分其一些錢，才會將系爭信用卡交
     給丙○○使用，丙○○知情該張信用卡來路不明等語綦詳（見偵卷第一二頁至
     第一三頁），且被告亦自承曾申辦使用信用卡，知情信用卡不得交由他人使用
     ，且其知情系爭信用卡並非甲○○本人所有等語，衡之被告與甲○○本非至交
     好友，對於甲○○個人狀況不熟悉，倘其確已備妥購車資金，焉有捨棄方便、
     穩當之交易方式，而改持用非本人之信用卡消費之理，且被告與證人甲○○素
     無怨隙，證人甲○○實無故意誣陷被告之必要，是證人甲○○證稱被告知情系
     爭信用卡係來歷不明贓物等語，較堪採信。從而被告於自證人甲○○處收受系
     爭信用卡時，應即有該信用卡係來歷不明贓物之主觀認識。被告前開所辯，應
     係迴避之詞，不足採信。
（二）就被告被訴行使偽造私文書及詐欺取財部分：
     訊據被告自承係其於上揭時地持系爭信用卡至上暘汽車商行刷卡購車，並接續
     於三張簽帳單之持卡人簽名欄上簽署「林淑貞」署名後，將該簽帳單交付上暘
     汽車商行人員黃雅文行使，然為黃雅文察覺被告非持卡人固未交付所購汽車等
     情不諱，核與證人即上暘汽車商行人員黃雅文於警詢時證稱被告當日刷卡消費
     經過等情相符（見警卷第一一頁至第一二頁），並有被告所偽簽之簽帳單三紙
     、中華商業銀行信用卡部九十三年二月十二日（九三）中銀卡字第九三００五
     二號函附消費明細、繳款明細、信用卡繳款通知書各一份在卷可稽（見警卷第
     一六頁、偵卷第二八頁至第二九頁、第四四頁），此外，尚有系爭信用卡一張
     扣案足資佐證（附於偵卷第四五頁），衡之被告於收受系爭信用卡時，即已知
     情該信用卡係屬來歷不明之贓物，其於使用該信用卡刷卡消費時，當知係未經
     原持卡人林淑真授權，且無支付消費款之意願，是被告未經授權持用系爭信用
     卡欲刷卡消費，並在簽帳單上偽簽「林淑貞」署名而持該偽造簽帳單行使，惟
     經黃雅文察覺被告非持卡人故未交付所購汽車等情足堪認定。被告雖辯稱不知
     情未經授權，惟查，被告既明知系爭信用卡係屬來歷不明之贓物，業經本院認
     定如前，則其持系爭信用卡消費並偽簽簽帳單時，當知其係未經授權且無付款
     意願。是被告前開所辯，顯係事後卸責之詞，不足採信。
    綜上所述，本件被告收受贓物、詐欺取財未遂及偽造私文書並行使之犯行，事證
    明確，被告犯行已堪認定。
三、被告明知系爭信用卡係屬來歷不明之贓物仍予以收受，其此部分所為，係犯刑法
    第三百四十九條第一項收受贓物罪；次按持信用卡交易，基本上於財團法人聯合
    信用卡處理中心不依契約給付持卡人所消費之帳款予特約商店時，持卡人對於特
    約商店仍直接負有給付價金義務，從而持信用卡交易與通常之買賣並無差異，僅
    在價金給付後由發卡銀行經由信用卡中心代為付帳，而發卡銀行經由信用卡中心
    給付特約商店價金時，則就事後之權利關係發生變動，亦即由持卡人對於發卡銀
    行負擔給付價金債務而已。是持卡人與特約商店間之交易，乃係以信任關係為基
    礎的信用販賣契約，倘持卡人並無支付價金之意思與能力，向特約商店提示信用
    卡消費，係屬對特約商店店員施行詐術；而持信用卡交易後，店員交付予持卡人
    簽名之簽帳單，由商店店員交持卡人收執，係表明持卡人同意依照信用卡使用約
    定，一經使用或訂購物品均應按所示之金額，付款予發卡銀行，此為一般人生活
    經驗所周知，是以，持卡人於該簽帳單簽名之用意，係對所簽之金額負責之意，
    該簽帳單性質應為私文書，從而被告與共犯甲○○共謀，推由被告持林淑真失竊
    之信用卡至特約商店消費，並於簽帳單上偽造林淑真署名提出於特約商店，核其
    此部分所為，係犯同法第二百十六條之行使第二百十條之偽造簽帳單之私文書罪
    。另其雖已著手詐欺行為之實施，欲詐取自小客車財物，惟因該特約商店工作人
    員發現有異，要求需本人自為簽署簽帳單致未得手，其犯罪尚屬未遂，核其此部
    分所為，則係犯刑法第三百三十九條第三項、第一項之詐欺取財未遂罪。檢察官
    以被告此部分所為，係犯刑法第三百三十九條第二項之詐欺得利既遂罪，惟被告
    施行詐術係為使黃雅文交付屬於物之自小客車，且其該次犯行係屬未遂，是公訴
    意旨認應依刑法第三百三十九條第二項論以詐欺得利既遂罪，尚有未洽，惟起訴
    事實相同，爰依法變更起訴法條，併此敘明。被告偽造「林淑貞」署名後，用以
    偽造私文書，其偽造署名之行為係偽造私文書之階段行為；又其偽造屬私文書之
    簽帳單後進而行使，其偽造之低度行為應為行使之高度行為所吸收，均不另論罪
    。被告先後三次偽造簽帳單並持以行使之行使偽造私文書行為，係基於同一偽造
    私文書並行使犯意下之接續行為，僅侵害一個法益，應只論以一罪。又被告與共
    犯甲○○間，就行使偽造私文書及詐欺取財未遂之犯行，事前共謀，行為時又由
    共犯甲○○交付系爭信用卡供被告使用，再推由被告實際持卡盜刷消費並偽造私
    文書後行使，事後另欲分贓，其二人間顯有犯意聯絡及行為分擔，應以共同正犯
   論。又被告收受屬贓物之系爭信用卡後，持卡消費並偽造簽帳單行使，其目的即
    在於詐取財物，是被告所犯收受贓物罪、行使偽造私文書罪及詐欺取財未遂罪間
    ，有方法目的之牽連關係，應從一重之行使偽造私文書罪處斷。爰審酌被告正值
    壯年，竟不思循正當途徑獲取財物，卻冒用他人名義消費簽帳，欲將所應支付之
    消費款項轉由他人承擔，提高金融機構授信風險，惟因被害人即時發覺致尚無實
    際損害發生，犯後雖否認犯行，惟仍主動與金融機關及偵查機關配合，供出系爭
    信用卡之來源，兼衡被告犯罪之動機、目的、手段，犯罪時所受之刺激及其品性
    、生活狀況、智識程度等一切情狀，量處如主文所示之刑，並諭知易科罰金之折
    算標準。又被告偽造之簽帳單，僅有單聯，且於被告持以行使交付特約商店後，
    即由該特約商店留存，而非屬被告所有，此部分自無從宣告沒收，惟其上之「林
    淑貞」署名共三枚，均係屬偽造之署名，不問屬於犯人與否，皆應依刑法第二百
    十九條之規定宣告沒收之。
據上論斷，應依刑事訴訟法第二百九十九條第一項前段、第三百條，刑法第二十八條
、第二百十六條、第二百十條、第三百三十九條第三項、第一項、第三百四十九條第
一項、第五十五條、第四十一條第一項前段、第二百十九條，罰金罰鍰提高標準條例
第一條前段、第二條，判決如主文。
中      華      民      國    九十三    年      七      月      八      日
                              臺灣彰化地方法院刑事第三庭
                                  審判長法官  余 仕 明
                                  法      官  黃 玉 齡
                                  法      官  簡 婉 倫
右正本證明與原本無異。
如不服本判決，應於送達後十日內，向本院提出上訴狀( 須附繕本 )。
告訴人或被害人對於判決如有不服具備理由請求檢察官上訴者，其上訴期間之計算係
檢察官收受判決正本之日期為準。
                                  法院書記官  林 盛 輝
中      華      民      國    九十三    年      七      月      八      日
附錄本案論罪科刑法條
中華民國刑法第二百一十條
偽造、變造私文書，足以生損害於公眾或他人者，處五年以下有期徒刑。
中華民國刑法第二百一十六條
行使第二百十條至第二百十五條之文書者，依偽造、變造文書或登載不實
事項或使登載不實事項之規定處斷。
中華民國刑法第三百三十九條
意圖為自己或第三人不法之所有，以詐術使人將本人或第三人之物交付者
，處五年以下有期徒刑、拘役或科或併科一千元以下罰金。
以前項方法得財產上不法之利益或使第三人得之者，亦同。
前二項之未遂犯罰之。
中華民國刑法第三百四十九條
收受贓物者，處三年以下有期徒刑、拘役或五百元以下罰金。
搬運、寄藏、故買贓物或為牙保者，處五年以下有期徒刑、拘役或科或併
科一千元以下罰金。
因贓物變得之財物，以贓物論。
